臺灣新竹地方法院交通事件裁定　　　　　　　　　　　　九十年度交聲字第九八號
　　原處分機關　交通部公路局新竹區監理所
　　異　議　人
　　即受處分人　甲○○
右列受處分人因違反道路交通管理處罰條例案件，對於交通部公路局新竹區監理所九
十年十月十二日所為之處分（竹監新三字第車裁五一─Ｅ00000000號）聲明
異議，本院裁定如左：
    主  文
原處分撤銷。
甲○○不罰。
    理  由
一、按認定受處分人違規之事實，應依證據認定之，無證據不得推定其違規事實，道
    路交通管理處罰條例第八十九條、刑事訴訟法第一百五十四條定有明文。此外，
    最高法院四十年台上字第八六號、三十年上字第八一六號判例迭闡釋：「事實之
    認定，應憑證據，如未能發現相當證據，或證據不足以證明，自不能以推測或擬
    制之方法，以為裁判基礎」、「又認定不利於被告之事實，須依積極證據，苟積
    極證據不足為不利於被告事實之認定時，即應為有利於被告之認定，更不必有何
    有利之證據」等意旨。
二、本件原處分機關處分意旨略以：異議人甲○○於民國九十年七月二十七日十七時
    十二分許，騎乘所有車號ＲＯＦ－九二二號輕型機車，在新竹縣竹北市○○路、
    福興路口處，為新竹縣警察局交通對逕行舉發闖紅燈，且經警鳴笛攔停不停逆向
    行駛福興路逃逸。因異議人未於舉發單所載應到案時間內到站接受裁罰，乃經原
    處分機關以違反道路交通管理處罰條例第五十三條、第六十條第一項及違反道路
    交通管理事件統一裁罰標準及處理細則第四十四條第一項規定，於九十年十月十
    二日逕行裁決處異議人新臺幣（下同）一萬零五百元。
三、異議人聲明異議意旨則略以：車號ＲＯＦ－九二二號輕型機車雖係異議人所有，
    惟異議人於九十年七月二十七日下午三時四十五分起向公司請假，與先生曾繼華
    相約至位於新竹市○○路八號之新竹市國家藝術園區參觀房屋及該區之相關環境
    設施，約於是日下午四時抵達，與售屋人員洽商至近下午六時許才離開；異議人
    夫妻平日皆以汽車代步，上開機車因久未騎，性能已差，且家中只有異議人夫妻
    二人，不曾將機車借給別人，舉發之員警難道不會因逢交通繁忙時間或因機車速
    度過快而造成誤記；異議人自接獲本件舉發通知後，生活上產生極大之不便及精
    神傷害，為了提供不在場證明與售屋公司接洽開立看屋證明，但該公司人員均表
    示僅願以（口頭）電話協助澄清，不願開書面證明，為此提出戶籍謄本、請假單
    各一件為證，並請准將原裁決處分撤銷等語。
四、經查：
（一）異議人於九十年七月二十七日下午三時四十五分起至五時許，確實向所任職之
      全友電腦股份有限公司以辦事、看房子為由請假之事實，有該公司之請假單一
      件，在卷足憑。又異議人稱請假期間是前往位於新竹市○○路八號之國家藝術
      園區參觀房子乙情，經本院向當時在國家藝術園區擔任業務並負責接待異議人
      之劉盈盈查詢結果，據其稱：異議人確與先生、家人、風水師曾前往看屋約二
      至三次，但詳細看屋之日期及時間，因為事隔已久，無法確定，而當初異議人
      看屋之資料，則已於離職時移交予後手，據該後手稱資料亦均已無保存，所以
      無書面資料可資提出等語，此有本院九十一年五月三日電話紀錄一份附卷足按
      。雖然據劉盈盈所述，無法明確證明異議人看屋之時間是在七月二十七日下午
      ，但參以上開請假單之記載，應足以證明異議人所為曾至國家藝術園區看屋之
      辯解非虛。
（二）再查，證人即舉發之員警乙○○於本院證稱：當天是下班時間，約十七時至十
      九時間，我在福興路與中華路口指揮交通，直行燈是紅燈，左轉燈亮了，被舉
      發機車還是闖紅燈直行，我就吹哨子攔他，他就在我面前逆向行駛離開；（機
      車顏色？）我當場寫在告發單上，現在沒印象，回到警局才查證舉發；（當天
      機車駕駛之穿著？）穿著雨衣或風衣，頭戴安全帽；（被舉發人是否在場之異
      議人？）那天她戴安全帽，到我面前逆向行駛，有無下雨我不確定，天色昏暗
      但還是看得清楚；（有無近視？）近視約一、二百度不戴眼鏡可以看清楚，所
      以平常不戴眼鏡等語。由證人證述內容可知，既然當日天色昏暗，騎機車者又
      頭戴安全帽，且不理會證人之攔停動作而逆向逃逸，可見當時應是瞬間騎車經
      過證人面前，證人於該瞬間、於天色昏暗之情形下，能否清楚得見騎車者之面
      貌，即非無疑；況證人自陳有近視一、二百度，平日又未戴眼鏡，故於騎車者
      逃逸後，且距證人有一段距離之情形下，證人是否仍可正確紀錄車號，亦值懷
      疑。故本件實難僅憑證人之證述，為不利於異議人之認定。
五、綜上所述，既查無其他積極證據足資證明異議人確曾於前揭時、地違反前開道路
    交通管理處罰條例情事，則揆諸上開法條規定及判例意旨，自應為有利於異議人
    之認定。從而，原處分機關逕依道路交通管理處罰條例第五十三條、第六十條第
    一項之規定，裁處異議人罰鍰一萬零五百元，尚有未洽，應認為本件異議為有理
    由，爰撤銷原處分並另為異議人不罰之諭知。
據上論斷，應依道路交通案件處理辦法第二十條，裁定如主文。
中      華      民      國    九十一    年    五      月      三        日
                                 臺灣新竹地方法院交通法庭
                                    法  官    楊  瑞  紅
右正本證明與原本無異。
如不服本裁定，應於裁定送達後五日內向本院提出抗告狀。
                                    書記官    陳  凰  榆
中      華      民      國    九十一    年    五      月      三        日
